最　高　行　政　法　院　裁　定
　　　　　　　　　　　　　94年度裁字第01841號
抗　告　人　甲○○
相　對　人　行政院金融監督管理委員會
代　表　人　龔照勝
上列當事人間因聲請停止執行事件，抗告人不服臺北高等行政法
院中華民國94年6月28日94年度停字第65號裁定，提起抗告。本
院裁定如下︰
　　主  文
抗告駁回。
抗告訴訟費用由抗告人負擔。
　　理  由
一、按「原行政處分之合法性顯有疑義者，或原行政處分之執行
    將發生難以回復之損害，且有急迫情事，並非為維護重大公
    共利益所必要者，受理訴願機關或原行政處分機關得依職權
    或依申請，就原行政處分之全部或一部，停止執行。前項情
    形，行政法院亦得依聲請，停止執行。」、「於行政訴訟起
    訴前，如原處分或決定之執行將發生難於回復之損害，且有
    急迫情事者，行政法院亦得依受處分人或訴願人之聲請，裁
    定停止執行。但於公益有重大影響者，不在此限。」訴願法
    第93條第2項、第3項、行政訴訟法第116條第3項固分別定有
    明文。惟訴願法第93條第2項既規定受處分人得申請受理訴
    願機關或原處分機關停止執行，理論上得由上開機關獲得救
    濟，殊無逕向行政法院聲請之必要。且行政訴訟係審查行政
    處分違法之最終機關，若一有行政處分，不待訴願程序即聲
    請行政法院停止原處分之執行，無異規避訴願程序，而請求
    行政法院為行政處分之審查，故必其情況緊急，非即時由行
    政法院予以處理，則難以救濟，否則尚難認有以行政法院之
    裁定予以救濟之必要，應認欠缺保護之必要，而駁回其聲請
    。又不論依據訴願法第93條第3項或行政訴訟法第116條第3
    項規定聲請停止執行，均需有急迫情事，否則其停止執行之
    聲請，即不備要件，應予駁回。
二、本件抗告意旨略以：（一）原裁定以抗告人因另向訴願機關
    申請停止執行系爭處分，故必須有情況緊急，非由行政法院
    予以處理，否則難以救濟之情形，始認為有權利保護必要，
    顯已違背訴願法第93條第2項、第3項、行政訴訟法第l16條
    第3項之規定，以及司法院釋字第353號解釋之意旨，顯有違
    誤：1.原裁定已認定抗告人已另向訴願機關申請停止執行系
    爭處分，得由訴願機關獲得救濟，故殊無逕向行政法院聲請
    停止執行之必要，惟查，於行政訴訟起訴前，行政法院得依
    受處分人或訴願人之聲請，裁定停止執行，訴願法第93條第
    2項、第3項及行政訴訟法第116條第3項分別定有明文（下稱
    「上開規定」），即依現行法，並不限制受處分人在提起訴
    願之後，不得再向行政法院聲請停止執行，受處分人得分別
    向訴願機關及行政法院聲請停止原處分之執行，並不受任何
    限制。此由「停止執行制度」本旨在於提供人民即時、迅速
    暫時性權利保護之觀點，至屬當然。2.在行政訴訟法及訴願
    法於民國（以下同）87年10月28日，配合83年7月1日公布之
    司法院釋字第353號解釋之意旨，修正公布之後，上開規定
    之解釋與適用，自應本此解釋之意旨，儘可能使人民於提起
    行政訴訟之前，得依行政訴訟之途徑，聲請行政法院停止原
    處分之執行，俾充分促進權利保護之有效性與時效性。原裁
    定僅以抗告人已另向訴願機關申請停止執行系爭處分為由，
    即認「必須有情況緊急，非由行政法院予以處理，則難以救
    濟之情形，始認為有權利保護必要」，顯係以「在訴願程序
    申請停止執行（原處分）」作為嚴格限制人民同時向行政法
    院聲請停止執行（原處分）之要件，並於行政法院審理停止
    執行事件時，增加「必須有情況緊急，非由行政法院予以處
    理，則難以救濟」，此等法律所無之規定。此等法律見解顯
    與訴願法及行政訴訟法之上開規定有違，亦與司法院釋字第
    353號解釋擴大人民權利暫時性保護之意旨不符，原裁定用
    法已有違誤。（二）原裁定以：國票金控公司於94年6月29
    日上午9時召開股東會改選董事等情，對抗告人尚不構成「
    情況緊急」，亦非有「有急迫之情事」，其認事用法亦有違
    誤：1.查相對人依「金融控股公司負責人資格條件及兼任子
    公司職務辦法」第4條第1項第14款，以及「票券商負責人及
    業務人員管理規則」第4條第1項第14款「有事實證明從事或
    涉及不誠信及不正當之活動，顯示其不適合擔任金融控股公
    司及票券金融公司之負責人」之規定，解除抗告人國票金控
    公司及國際票券公司董事職務之外，此外，亦同時確認抗告
    人具有「將來不得擔任相關職務」之消極資格，即抗告人將
    不得充任任何金融控股公司及票券金融公司之負責人，故國
    票金控公司於94年6月29日上午9時召開股東會改選董事，抗
    告人顯將因系爭行政處分之執行，而無法參加該董事選舉，
    其情況緊急，至為顯然。詎原裁定竟執：「聲請人（即本件
    抗告人）原係以九華公司法人代表人之身分當選為董事，因
    此其能否當選為董事，端繫於九華公司持股多寡而定，與抗
    告人之資格條件並無關聯。」等語，為不利於抗告人之認定
    ，此等論證顯然違背論理及經驗法則，蓋抗告人聲請停止系
    爭處分之執行，目的係為排除系爭處分確認抗告人不具擔任
    金融控股公司負責人資格 (即包括董事資格)之效力，俾能
    順利參選國票金控公司本次 (94年6月29日)之董事選舉，抗
    告人顯然將因系爭行政處分之執行致無法參加本次董事選舉
    ，其情形已顯有急迫性，至於能否當選董事，要屬另外一事
    。2.原裁定復謂：「九華公司要非不得指派抗告人參與董事
    選舉（至於抗告人於當選董事後，不得為國票金控公司之負
    責人，則是另一問題，與本次股東會改選董事無關）」云云
    ，此等見解，亦有錯誤。按金融控股公司負責人資格條件及
    兼任子公司職務辦法第3條規定：「本辦法所稱負責人，指
    金融控股公司之董事、監察人、總經理、副總經理、協理、
    經理或與其職責相當之人。」故抗告人經系爭處分解任負責
    人職務，並確認不得充任「負責人」之資格者，不僅係不得
    再擔任金融控股公司之董事長、總經理等職務，當然亦包括
    不得再擔任「董事」之職務，故原裁定稱「九華公司要非不
    得指派抗告人參與董事選舉，至於抗告人於當選董事之後…
    」之認知，顯有誤會。故在「參選董事資格」受系爭處分限
    制之狀態下，於國票金控公司94年6月29日召開股東會選舉
    董事之前，抗告人實有必要聲請系爭處分 (效力)之停止執
    行，俾能參與董事選舉。反之，若無法即時排除系爭處分之
    效力，因抗告人當時尚不具參選國票金控董事之資格，九華
    公司自無從指派抗告人參與董事選舉，要無原裁定所指稱「
    抗告人於當選董事之後」如何「不得擔任負責人」之情形，
    是其時顯有急迫之情事，至為明確，原裁定自難謂無違誤。
    3.至於原裁定謂：「九華公司並未喪失參選董事之資格，仍
    得於本次（94年6月29日）股東會中由其本身或指派代表人
    參與董事選舉」云云，實與抗告人遭系爭處分限制 (或剝奪
    )參與國票金控公司94年6月29日董事參選資格乙事，完全無
    關，蓋抗告人是否具有參選資格，與九華公司法人本身是否
    具有參選資格，殊屬二事，尚不知原裁定係就何而為指涉？
    況九華公司當選董事，縱指派抗告人為董事，抗告人因礙於
    原處分之執行效力，仍不得充任董事，原裁定以「九華公司
    仍得參選董事」之理由，逕認抗告人聲請停止系爭處分之執
    行，並無急迫之情事，殊難謂無違誤。（三）依原審法院94
    年度停字第00010號裁定詮釋所謂「必其情況緊急，非即時
    由行政法院予以處理，即難以救濟」，乃指因非可歸責於受
    處分人之事由，未向訴願機關申請停止執行，僅向行政法院
    聲請，若有行政法院逕予駁回，由申請人向訴願機關申請停
    止執行，則時間緊迫，原處分將執行完畢，難以救濟而言。
    就本件具體客觀事實予以審究，因國票金控公司召開股東會
    選舉董事在即，抗告人礙於原處分之執行效力，不具董事資
    格，無法參與董事選舉，亦無法由法人指派為董事，而此係
    非可歸責於受處分人之事由，非由行政法院裁定停止處分之
    執行，顯難即時獲得救濟。揆諸上開裁定本旨，本件自得停
    止原處分之執行，乃原審法院未查及此，為不利於抗告人之
    裁定，其用法亦有違誤。（四）綜上所述，原裁定認事用法
    均有錯誤，難昭折服，請廢棄原裁定等語。
三、經核原裁定係以：經查，抗告人自承其已另向訴願機關申請
    停止系爭處分即相對人94年6月7日金管銀（六）字第094600
    0420號函之執行，則揆諸首揭說明，抗告人得由訴願機關獲
    得救濟，殊無逕向行政法院聲請停止執行之必要。又查，抗
    告人原係以九華公司法人代表人之身分當選為董事，因此其
    能否當選為董事，端繫於九華公司持股多寡而定，與抗告人
    之資格條件並無關聯。且九華公司並未喪失參選董事之資格
    ，仍得於本次（94年6月29日）股東會中由其本身或指派代
    表人參與董事選舉。而觀諸系爭行政處分之內容，僅係抗告
    人之國票金融控股公司及國際票券金融公司之當屆董事職務
    當然解任，從而本次（94年6月29日）股東會，九華公司要
    非不得指派抗告人參與董事選舉（至於抗告人於當選董事後
    ，不得為國票金控公司之負責人，則是另一問題，與本次股
    東會改選董事無關）。是國票金控公司已訂於94年6月29日
    上午9時召開股東會改選董事等情，尚不構成「情況緊急，
    非即時由行政法院予以處理，則難以救濟」之情事，揆諸首
    揭說明，抗告人自不得不待訴願程序即向行政法院聲請停止
    系爭行政處分之執行，且此情亦非「有急迫之情事」，而與
    訴願法第93條第3項行政訴訟法第116條第3項之規定不合，
    而不備聲請停止系爭行政處分之執行之法定要件為由，裁定
    駁回抗告人在原審之訴。揆諸首揭說明，原處分之執行，並
    無使抗告人發生難於回復之損害，原裁定認與命停止執行之
    要件不符，不應准許，並無不合，其抗告難認有理由，應予
    駁回。
四、據上論結，本件抗告為無理由。爰依行政訴訟法第104條、
    民事訴訟法第95條、第78條，裁定如主文。
中    華    民    國    94    年    9    月    8      日
                  第一庭審判長法  官　葉　振　權
                              法  官  陳  秀  美
                              法  官　劉　鑫　楨
                              法  官　吳　明　鴻
                              法  官　梁  松  雄
以  上  正  本  證  明  與  原  本  無  異
中    華    民    國    94    年    9    月    9      日
　　　　　　　　　　　　　　　書記官　郭　育　玎
